【裁判字號】    90,上易,423
【裁判日期】    901004
【裁判案由】    違反稅捐稽徵法等
【裁判全文】
台灣高等法院刑事判決                              九十年度上易字第四二三號
    上  訴  人  臺灣士林地方法院
    被      告  乙○○
右上訴人因被告違反稅捐稽徵法等案件，不服台灣士林地方法院八十八年度易字第一
四九四號中華民國八十九年十二月二十一日第一審判決（起訴案號：臺灣板橋地方法
院檢察署八十八年度偵緝字第二五八號）提起上訴，本院判決如左：
    主  文
原判決撤銷。
乙○○共同連續幫助納稅義務人以不正當方法逃漏稅捐，處有期徒刑陸月，如易科罰
金，以參佰元折算壹日。
    事  實
一、乙○○基於幫助他人逃漏營利事業所得稅之概括犯意，竟與甲○○楊文靜等人（
    另案審理）基於犯意之連絡及行為之分擔，明知其於民國（以下同）八十二年間
    ，並未在樺佳企業有限公司、僑富興業有限公司等六十七家公司、行號工作及支
    薪；八十三年間，並未在台春工程有限公司、美成工程行等六十六家公司、行號
    工作及支薪；八十四年間，並未在銘滿工程有限公司、恒豐工程股份有限公司等
    一百一十家公司、行號工作及支薪；八十五年間，並未在泰來營造股份有限公司
    、盛陽工程行等五十二家公司、行號工作及支薪（詳如附表所示）。竟於收取新
    台幣（以下同）一千至二千不等之代價後，提供其本人之身分證、印章等資料，
    予以上該公司、行號虛報各該年度之薪資支出，編制不實之薪（工）資請領清冊
    （俗稱之薪資表），製成各類所得扣繳暨免扣繳憑單，據以向各該公司行號所在
    地之國稅局或其所轄之稽徵所，提出各類所得扣繳暨免扣繳憑單不實之申報，復
    據以不實申報各該公司、行號之各該年度營利事業所得稅，俾上該公司、行號得
    以虛增各該年度之成本費用，降低營利事業所得額，而以此方法幫助如附表所示
    公司、行號逃漏各該年度之營利事業所得稅，累計幫助如附表所示公司、行號逃
    漏之各該年度之營利事業所得稅、金額約新台幣（以下同）一千三百六十三萬一
    千零二十七元（詳細逃漏稅額如附表所示）。足以生損害於稅捐稽徵機關對於稅
    捐稽徵管理之正確性及公平性。
    理  由
一、訊據被告矢口否認有何幫助業務上登載不實及幫助逃漏稅捐之犯行，並辯稱：「
    伊因身份證遺失，遭人冒用，伊僅作臨時工，從未收到所得稅通知單，是被人偷
    報的」云云。
二、經查：
  （一）本件被告乙○○係於七十五年八月一日申請補發身份證，並非在八十二年間
        至八十五年間即本案虛報之期日，此有口卡片乙紙在卷可憑。所辯身份證遺
        失遭人冒用云云，自不足採。
  （二）被告根本不可能同時在如此多家公司行號工作，此可參酌卷附：財政部台北
        市國稅局八十二年度、八十三年度、八十四年度、八十五年度等各年度、乙
        ○○個人之綜合所得稅核定通知書「核定課稅所得額之細項資料」欄所載即
        知。
  （三）況其與共犯楊文靜等人相識，並共同充當各該公司行號之人頭員工，業據證
        人謝美珍、江義和、陳全誠、羅森裕、俞進輝、張建東、謝文賢等人證稱無
        訛，均載明調查局之調查筆錄，附卷足稽。
  （四）證人甲○○於本院調查時證稱：「伊與被告乙○○一起做工，且一起當人頭
        ，虛報工資所得，每人每次二千元酬勞」等語（見本院九十年八月二十一日
        訊問筆錄）。
  （五）經被告同意後，送調查局測謊結果顯示：被告乙○○就(1)、其未曾出售身分
        證影本。(2)、其未曾充當楊文靜之避稅人頭。等事項測試時呈情緒波動之反
        應，應係說謊，此有調查局（八八）陸三字第八八五五七七四號鑑定通知書
        乙份，附卷堪佐。
  （六）此外復有相關薪資印領清冊等資料在卷可按。
  （七）末查，被告多年來積欠如此鉅額之綜合所得稅，設如確有錯誤之處，何以未
        曾向國稅局聲請更正註銷？實有違常情，綜上所述，被告所辯顯係飾卸之詞
        ，不足採信，事證明確，被告犯行應堪認定。
三、核被告乙○○所為，係犯刑法第二百十五條、第三十條規定之幫助業務登載不實
    罪，及犯稅捐稽徵法第四十三條之幫助納稅之義務人，以詐術逃漏稅捐等罪。被
    告與甲○○楊文靜等人間有犯意聯絡及行為分擔，皆為共同正犯。所犯上該二罪
    ，時間緊接，犯罪構成要件相同，顯係基於概括之犯意反覆為之，為連續犯，應
    依刑法第五十六條之規定各以一罪論，並加重其刑。又被告所犯連續幫助他人為
    業務上登載不實之罪與連續幫助納稅義務人，以詐術逃漏稅捐罪間，有方法、結
    果之牽連關係，為牽連犯，應從一重之幫助逃漏稅捐罪處斷。按刑法第四十一條
    業已修正為：「犯最重本刑為五年以下有期徒刑以下之刑之罪，而受六個月以下
    有期徒刑或拘役之宣告，因身體、教育、職業、家庭之關係或其他正當事由，執
    行顯有困難者，得以一元以上三元以下折算一日，易科罰金。但確因不執行所宣
    告之刑，難收矯正之效，或難以維持法秩序者，不在此限。」「併合處罰之數罪
    ，均有前項情刑，其應執行之刑逾六月者，亦同」，並於九十年一月四日修正，
    同年月十日經總統公布施行，是被告犯後法律已有變更，依刑法第二條第一項前
    段之規定，應適用最有利被告之修正後刑法第四十一條之規定。
四、原審不察為被告無罪之判決，自有未合，檢察官上訴意旨指摘原判決不當，為有
    理由，應由本院將原判決撤銷改判，爰審酌被告之素行、犯罪之動機、目的、手
    段、所生之危害及犯罪後之態度等一切情狀，量處有期徒刑陸月，如易科罰金以
    參百元折算壹日，以資懲戒。
據上論斷，應依刑事訴訟法第三百六十九條第一項前段、第三百六十四條、第二百九
十九條第一項前段、稅捐稽徵法第四十三條第一項、刑法第二條第一項前段、刑法第
十一條前段、第二十八條、第五十六條、第三十條、第二百十五條、第五十五條、第
四十一條第一項前段，罰金罰鍰提高標準條例第一條前段、第二條，判決如主文。
中      華      民      國      九十     年        十     月    四      日
                       審判長法  官  黃  賽  月
                                             法  官  魏  新  國
                                             法  官  王  麗  莉
右正本證明與原本無異。
不得上訴。
                                             書記官  葉  國  乾
中      華      民      國     九十     年     十     月        五      日
附錄：本案論罪科刑法條全文
刑法第二百十五條
從事業務之人，明知為不實之事項，而登載於其業務上作成之文書，足以生損害於公
眾或他人者，處三年以下有期徒刑、拘役或五百元以下罰金。
稅捐稽徵法第四十三條第一項
教唆或幫助犯第四十一條或第四十二條之罪者，處三年以下有期徒刑﹑拘役或科新台
幣六萬元以下罰金。


司法院資訊處製作；財團法人民間司法改革基金會備份。
